【裁判字號】    94,上訴,4237
【裁判日期】    950223
【裁判案由】    偽造文書等
【裁判全文】
臺灣高等法院刑事判決                94年度上訴字第4237號
    上  訴  人  臺灣臺北地方法院檢察署檢察官
    被      告  乙○○
上列上訴人因被告偽造文書等案件，不服臺灣臺北地方法院94年
度易字第1814號，中華民國94年11月30日第一審判決（起訴案號
：臺灣臺北地方法院檢察署94年度偵字第7915號），提起上訴，
本院判決如下：
    主  文
原判決撤銷。
乙○○行使偽造私文書，足以生損害於公眾及他人，累犯，處有
期徒刑陸月，如易科罰金，以參佰元折算壹日。如附表所示「甲
○○」署押共貳拾伍枚均沒收。
    事  實
一、乙○○前因違反毒品危害防制條例案件，經臺灣板橋地方法
    院判處有期徒刑5月確定，並於民國90年9月14日入監執行；
    91年11月24日縮短刑期執行完畢出監。仍不知悔改，復於94
    年2月25日晚間6時許，在臺北縣板橋市南雅夜市地上拾得甲
    ○○所有之身分證、汽車駕駛執照等特種文書，為逃避警方
    追緝，竟意圖為自己不法之所有，將上開甲○○身分證侵占
    入己，旋在臺北縣板橋市南雅夜市附近之賓館內，以去光水
    撕開身分證上膠膜，換貼自己照片後，再以膠水黏合，變造
    甲○○身分證1張。及至94年3月20日凌晨2時5分許，在臺北
    市○○區○○路1段63號4樓之1 為警查訪時，即出示行使變
    造之甲○○身分證供警查核人別，同時於警局冒用甲○○名
    義應詢，接續在逮捕通知書 2份、自願受搜索同意書、夜間
    訊問同意書偽造「甲○○」之署名、捺印，表示知悉受逮捕
    原因、同意接受搜索、夜間詢問等情；及於搜索扣押筆錄、
    扣押物品收據、權利告知書、甲○○身分證影本指認各1 份
    上，偽造「甲○○」之署名、捺印，足生損害於甲○○及司
    法機關調查案件之正確性。
二、案經彰化縣警察局北斗分局移送臺灣臺北地方法院檢察署檢
    察官偵查起訴。
    理  由
一、上開事實，業據被告乙○○於原審及本院審理時坦承不諱，
    而甲○○身分證係於94年 2月24日失竊，被告於警局應詢時
    提出之甲○○身分證上相片業經換貼等事實，亦經證人甲○
    ○、羅珮玲於警詢證述無誤，並有被告變造之甲○○身分證
    與甲○○於93年4月2日補發之身分證在卷可稽，復有被告於
    應詢時簽署之自願受搜索同意書、搜索扣押筆錄、扣押物品
    收據、甲○○身分證指認、權利告知書、夜間訊問同意書各
    1份及逮捕通知書2份在卷為憑。事證明確，被告犯行堪以認
    定。
二、核被告所為：
（一）被告拾得甲○○遺失之身分證並侵占入己之行為，係犯刑
      法第 337條侵占遺失物罪。被告在甲○○身分證上換貼自
      己相片，並向警方出示，係犯刑法第216條、第212條行使
      變造特種文書罪。按人民被逮捕拘禁時，執行機關應即將
      逮捕拘禁之原因，以書面告知本人及其本人指定之親友，
      提審法第2條第1項定有明文。附表編號七所示之逮捕通知
      書（共2份，1份通知到案被逮捕人，1 份通知被逮捕人之
      親友），從其形式上觀察，足以表示簽名人已知悉其受逮
      捕之原因及要否通知親友之意旨，並足為簽名人出具收受
      該逮捕通知之證明（最高法院93年度台上字第1187號、第
      1454號、90年度台上字第6057號判決意旨參照）。則此項
      經被逮捕人簽名之逮捕通知，乃具文書之外觀，承載一定
      之意思表示（尤以第 2份通知被逮捕人之親友，乃表示要
      否通知親友及通知何人），並足為簽名人表示意思之證明
      （在逮捕通知書上簽名是屬收受該通知之證明），自具有
      私文書之性質。再於自願受搜索同意書及夜間訊問同意書
      上簽名，則分別表示同意司法警察實施搜索及夜間詢問，
      亦具有私文書之性質。本件被告於94年3月2日因行使變造
      特種文書為警查獲後，冒用甲○○名義在附表編號一自願
      受搜索同意書、六之夜間訊問同意書、七之逮捕通知書上
      簽名，並持交警員行使，從形式上觀察，即足以表示由「
      甲○○」出具收受該逮捕通知書之證明，以及同意司法警
      察機關踐行搜索扣押與夜間詢問之意思，自足生損害於甲
      ○○及司法機關調查案件之正確性，核被告此部份所為，
      係構成刑法第216條、第210條之行使偽造私文書罪。
（二）附表編號五所示之權利告知書，係警員為證明詢問程序確
      依刑事訴訟法規定而為，並於筆錄開端直接載明，被告於
      上開權利告知書上偽「甲○○」之名，並無任何表明為文
      書之意，被告此部份自應僅成立刑法第217條第1項偽造署
      押罪（本院暨所屬法院88年法律座談會刑事類提案第 8號
      要旨參照）。至其他如附表編號二所示之搜索扣押筆錄、
      編號三所示之扣押物品收據、編號四所示之甲○○身分證
      指認等文書，則係司法人員依法製作，並命受訊問人或受
      處分人簽名確認，受訊問人或受處分人自始自終均為被告
      ，僅係為掩飾身分而偽造「甲○○」署押，冒用「甲○○
      」之名而已，被告此部份所為，係犯刑法第217條第1項之
      偽造署押罪，並不成立行使偽造私文書罪。
（三）被告以單一決意，於附表所示偽造署押之部份行為，已為
      偽造私文書之行為所吸收，不另論罪。又被告先後多次行
      使偽造私文書之犯行，依最高法院86年台上字第3295號判
      例「如數行為於同時同地或密切接近之時地實施，侵害同
      一之法益，各行為之獨立性極為薄弱，依一般社會健全觀
      念，在時間差距上，難以強行分開，在刑法評價上，以視
      為數個舉動之接續施行，合為包括之一行為予以評價，較
      為合理，則屬接續犯，而為包括之一罪」意旨，被告受逮
      捕後，為避免員警發現真實身分，多次行使偽造私文書，
      犯罪實施之地點相同，時間密接，應論以接續犯。被告變
      造甲○○身分證後，持以行使；變造特種文書之低度行為
      為行使之高度行為所吸收，不另論罪。被告所犯侵占遺失
      物罪、行使變造特種文書罪、行使偽造私文書罪間，有方
      法結果之牽連關係，為牽連犯，應從一重論以行使偽造私
      文書罪。被告前因違反毒品危害防制條例案件，經臺灣板
      橋地方法院判處有期徒刑5月確定，並於90年9月14日入監
      執行；91年11月24日縮短刑期執行完畢出監，有本院被告
      全國前案紀錄表在卷可考。被告受有期徒刑執行完畢後 5
      年內再犯本件有期徒刑以上之罪，為累犯，應加重其刑。
三、按被告以外之人於審判外之言詞或書面陳述，除法律有規定
    者外，不得作為證據；而被告以外之人於審判外之陳述，經
    當事人於審判程序同意作為證據，法院審酌該言詞陳述或書
    面陳述作成時之情況，認為適當者，亦得為證據。當事人、
    代理人或辯護人於法院調查證據時，知有第159條第1項不得
    為證據之情形，而未於言詞辯論終結前聲明異議者，視為有
    前項之同意，刑事訴訟法第 159條第1項、第159條之5第1項
    、第 2項分別定有明文。本件證人甲○○、羅珮玲於警詢所
    為陳述，雖屬被告以外之人於審判外之言詞陳述，然被告於
    本院言詞辯論終結前，均未聲明異議，本院審酌證人甲○○
    、羅珮玲於警詢係在自由意志下陳述，作為被告犯罪之證據
    ，應屬適當，自有證據能力。
四、原審對被告論罪科刑，固非無見。惟附表編號一自願受搜索
    同意書、六之夜間訊問同意書及編號七所示之逮捕通知書 2
    份，應成立行使偽造私文書罪，原審僅論以偽造署押罪，尚
    有未洽。公訴人上訴指摘及此，為有理由。原判決既有可議
    ，自應由本院撤銷改判。爰審酌被告曾有竊盜、毒品、贓物
    、偽造文書等前科，又為逃避警員追緝，而犯本罪，情節非
    輕，及被告犯罪後坦承犯行，態度良好等一切情狀，量處如
    主文第二項所示之刑，並諭知易科罰金之折算標準，以示懲
    儆。另被告在附表所示之文書上，偽造甲○○之署名及捺印
    共25枚，應依刑法第219條規定，宣告沒收。
據上論斷，應依刑事訴訟法第369條第1項前段、第364條、第299
條第 1項前段，刑法第337條、第216條、第212條、第210條、第
55條、第47條、第41條第1項前段、第219條，罰金罰鍰提高標準
條例第1條前段、第2條，判決如主文。
本案經檢察官沈明彥到庭執行職務。
中    華    民    國    95    年    2     月    23    日
                  刑事第八庭審判長法  官  鄭文肅
                                  法  官  楊炳禎
                                  法  官  陳國文
以上正本證明與原本無異。
如不服本判決，應於收受送達後10日內向本院提出上訴書狀，其
未敘述上訴之理由者並得於提起上訴後10日內向本院補提理由書
（均須按他造當事人之人數附繕本）。
                                  書記官  蔡棟樑
中    華    民    國    95    年    2     月    23    日
附錄：本案論罪科刑法條全文
刑法第216條
行使第210條至第215條之文書者，依偽造、變造文書或登載不實
事項或使登載不實事項之規定處斷。
刑法第210條
偽造、變造私文書，足以生損害於公眾或他人者，處五年以下有
期徒刑。
附表：
┌──┬────────────┬──────┬─────┐
│編號│      文書名稱          │   署名數   │  捺印數  │
├──┼────────────┼──────┼─────┤
│ 一 │自願受搜索同意書        │    壹枚    │   壹枚   │
│    │（見偵查卷第一二四頁）  │            │          │
├──┼────────────┼──────┼─────┤
│ 二 │搜索扣押筆錄（見偵查卷第│    枚    │   枚   │
│    │四五至四七頁）          │            │          │
├──┼────────────┼──────┼─────┤
│ 三 │扣押物品收據            │    壹枚    │   壹枚   │
│    │（見偵查卷第六一頁）    │            │          │
├──┼────────────┼──────┼─────┤
│ 四 │甲○○身分證指認        │    壹枚    │   枚   │
│    │（見偵查卷第一二三頁）  │            │          │
├──┼────────────┼──────┼─────┤
│ 五 │權利告知書              │    壹枚    │   壹枚   │
│    │（見偵查卷第一二八頁）  │            │          │
├──┼────────────┼──────┼─────┤
│ 六 │夜間訊問同意書（見偵查卷│    壹枚    │   壹枚   │
│    │第一二九頁）            │            │          │
├──┼────────────┼──────┼─────┤
│ 七 │逮捕通知書二份（見偵查卷│    枚    │   肆枚   │
│    │第一二六、一二七頁）    │            │          │
└──┴────────────┴──────┴─────┘


司法院資訊處製作；財團法人民間司法改革基金會備份。
